臺灣臺中地方法院刑事判決　　　　　　　　　　　　　　九十年度自字第九四二號
　　自　訴　人　雙十交通事業有限公司　 設台中市○○區○○路三三八號
　　代　表　人　賴美惠
　　被　　　告　甲○○
右列被告因侵占案件，經自訴人提起自訴，本院判決如左：
    主  文
甲○○無罪。
    理  由
一、自訴意旨略以：被告甲○○於民國（下同）九十年一月十一日，駕駛營業小客車
    至自訴人設於台中市○○區○○路三三八號之雙十交通事業有限公司（台中無線
    電台），向自訴人租借ＢＭＵ—１２５型無線電車台機器一套，機號一０九號，
    約定每月租金（俗稱服務費）新台幣（下同）一千八百元，並簽訂電台服務契約
    書，詎被告自九十年三月起，竟意圖為自己不法所有，將前開無線電車台機器侵
    占入己，累計至九十年十二月份止，已積欠租金一萬四千四百元，自訴人曾委請
    律師代為發函催討租金，並以存證信函終止租約，並催告返還前開無線電車台機
    器，被告均未理會，因認被告涉有刑法第三百三十五條第一項之侵占罪嫌．
二、按犯罪事實，應依證據認定之，無證據不得推定其犯罪事實；不能證明被告犯罪
    者，應諭知無罪之判決，刑事訴訟法第一百五十四條、第三百零一條第一項分別
    定有明文。又刑法上之侵占罪，須持有人變易其原來之持有意思而為不法所有之
    意思，始能成立，如僅將持有物延不交還或有其他原因致一時未能交還，既缺乏
    主觀要件，即難遽以該罪相繩。最高法院四十年度台上字第八六號、六十八年度
    台上字第三一四六號判例可資參照。又刑事訴訟制度受「倘有懷疑，則從被告之
    利益為解釋」、「被告應被推定為無罪」原則所支配，故得為訴訟上證明者，無
    論為直接或間接證據，須客觀上於吾人一般社會生活經驗均不致有所懷疑，而達
    於確信之程度者，且除認定被告犯罪之外，無從本於同一事證為其他有利於被告
    之合理推斷，始可據為有罪之認定，倘其證明尚未達於確信之程度，而有合理可
    疑存在時，即難據對被告為不利之認定，換言之，在「法律判斷」上，即不能為
    被告有罪之認定。
三、自訴意旨認被告甲○○涉犯刑法第三百三十五條第一項之侵占罪嫌，係以被告承
    租ＢＭＵ－一二五型無線電車台機器，自九十年三月份起即拒繳租金，經自訴人
    委請律師代為發函催討租金，並以存證信函終止租約並催告返還前開無線電車台
    機器，被告仍置若罔聞，有電台服務契約書、銘律法律事務所簡便行文函、臺中
    何厝郵局第二九三六號存證信函足證為其論據。訊據被告甲○○堅詞否認有何侵
    占犯行，辯稱：因為躲避錢莊追討債務，故四處為家而未曾收到自訴人之催討存
    證信函，並非意圖侵占自訴人之無線電叫車機組，況且現在已經與自訴人達成和
    解，將所有積欠之費用繳交完畢等語。經查：被告甲○○於九十年一月十一日向
    自訴人租用ＢＭＵ－一二五型無線電車台機器，約定每月租金一千八百元，有電
    台服務契約書影本一份附卷可稽，自訴人亦自承被告繳納租金至九十年二月份止
    ，顯見被告確有租用無線電車台機器，駕駛計程車營業之事實。而被告自九十年
    三月份起未再依約按月繳納租金，卻未將向自訴人承租之無線電機台一組返還自
    訴人，而逕將之連同前開營業小客車開走等情，亦據被告坦承在卷。惟查，被告
    被告業已於九十一年四月八日與自訴人達成和解，除歸還前開無線電機台外，並
    就租金部分與自訴人達成清償協議，有和解契約書影本一份附卷可稽，依前述二
   、之說明，堪認被告主觀上並無不法所有之意圖，自難遽以侵占之罪名相繩。此
    外，復查無其他積極證據足資證明被告有何自訴人所指侵占之行為，本案應屬民
    事之糾葛，應循民事訴訟途徑解決始為正途，從而，既不能證明被告犯罪，應諭
    知無罪之判決。
據上論斷，應依刑事訴訟法第三百四十三條、第三百零一條第一項，判決如主文。
中      華      民      國      九十一      年    五    月    二十九    日
                            臺灣台中地方法院刑事第七庭
                                        法  官 林學晴
右正本證明與原本無異。
如不服本判決，應於送達後十日內向本院提出上訴狀（須附繕本），上訴於台灣高等
法院台中分院。
                                        書記官
中      華      民      國      九十一      年    五    月    二十九    日
